臺灣高等法院交通法庭刑事判決　　　　　　　　　九十一年度交上易字第二九九號
　　上　訴　人
　　即　被　告　乙○○
右上訴人因業務過失傷害案件，不服臺灣臺北地方法院八十九年度交易字第三二三號
，中華民國九十一年八月七日第一審判決（起訴案號：臺灣地方法院檢察署八十九年
度偵字第一四五三八號），提起上訴，本院判決如左：
    主  文
上訴駁回。
    事實及理由
一、本案經本院審理結果，認第一審判決以上訴人即被告乙○○係犯刑法第二百八十
    四條第二項前段之因業務上之過失傷害人罪，並審酌被告之品行、其犯罪之情節
    、所生之危害及其犯罪後矢口否認犯行、悍然拒絕與被害人和解並賠償損害之態
    度等犯罪之一切情狀，判處「乙○○從事業務之人，因業務上之過失傷害人，處
    有期徒刑參月，如易科罰金以參佰元折算壹日。」；認事用法及量刑均無不當，
    應予維持，並引用第一審判決書記載之事實、證據及理由（如附件原審判決書）
    。
二、被告乙○○上訴意旨稱：伊是冤枉的，告訴人之受傷，不是搭乘伊所駕駛的車子
    。平時我們一般車程自總站到天成站大約是要五十分鐘，回程也一樣，所以伊是
    在當天上午七時五十二分就已經回到總站內。伊當天確實是駕駛六時六分的車子
    ，可是告訴人並沒有搭乘伊開的車子。伊都有依照排班表出車，在伊後面一班的
    車次應是上午六時十分的車班，因為早上都是四分鐘一班車子。
三、經查：
（一）被告因駕駛大客車載客，行經忠孝西路一段「天成飯店」公車站時，疏未注意
      ，未等待乘客甲○○完全下車，即將營業用大客車駛離，致使甲○○踩空跌落
      地面，而受有右顴部、雙側膝部、左手擦傷及右頭部瘀腫等傷害之犯罪事實。
      業據告訴人甲○○於警訊、偵查、原審及本院審理中指述歷歷；被害人之傷害
      情形並有國立臺灣大學醫學院附設醫院診斷證明書（見偵查卷第九頁、第二八
      頁）、照片一幀（見偵查卷第二七頁）。而被告駕車排班情形，亦有中興大業
      巴士股份有限公司（以下稱「中興大業巴士」）行車憑單及班次紀錄表附卷可
      稽（見偵查卷第一二頁）。
（二）被告雖辯稱當日上午七時三十分許，其所駕駛之公車六○五路線、車牌號碼Ａ
      Ｅ－二四三號營業用大客車早已駛離臺北車站云云。然查肇事司機確為被告乙
      ○○，已據告訴人甲○○由承辦員警即證人陳進忠陪同前往六○五公車總站指
      認無誤；再參酌證人即六○五公車稽查林煜於原審到庭證述：依據張小姐在天
      成飯店下車的時間反推發車時間提供了五個人，共有陳錫杰、林承宋、林正吉
      、張貴宏、乙○○（陳太厚及李文昀是跑高速及副線，是不可能經過天成飯店
      ，予以剔除），因為警員發文請我查明當天六點半到七點四十分發車的人，所
      以我們提供這段時間發車的人名單給他，因為六點半出車，不可能十五分鐘就
      到臺北車站，所以我們要反推到發車時間，函文叫我們提供六點半到七點四十
      分，但是我認為六點半發車的話到天成飯店應超過七點半，所以應該再往前推
      算」等語。且原審復傳訊相關證人即承辦本案之警員陳進忠、中興巴士林姓稽
      查、中興巴士職員江昱仕；並參酌中興大業巴士九十一年一月三日（九一）中
      興業總字第○○○○四號函送之行車憑單及班次紀錄表，顯示案發當日被告乙
      ○○確實有駕駛六○五線、車號ＡＥ－二四三號公車無訛，雖行車憑單記載被
      告發車時間為六時六分，返站時間為七時五十二分；然查班次表係事先排定，
業據中興大業巴士九十一年三月二十一日（九一）中興業總字第○○一一一號
      函等。綜合全部事證，認定應係被告駕駛上開車號營業大客車，於右開時地，
      停靠路邊讓乘客上下車時，未等待乘客甲○○完全下車，即將上開營業用大客
      車駛離，致使甲○○踩空跌落地面，而受有上述傷害，且依當時情形觀之，被
      告又無不能注意之情事，竟疏未注意，以致而肇事，為肇事原因。被告乙○○
      之過失與告訴人所受之傷害間顯有相當因果關係，被告過失犯行堪予認定。至
      被告於本院再度聲請傳訊證人江昱仕及再函調行車路碼表等資料，本院認本件
      事證明確，無再傳訊、函查之必要，附此敘明。
四、至原審判決適用法條關於刑法第四十一條第一項「前段」，關於「前段」二字係
    贅述。
五、本案事證已明，被告仍執前詞否認犯罪，而指摘原判決不當，為無理由，應予駁
    回。
據上論斷，應依刑事訴訟法第三百七十三條、第三百六十八條，判決如主文。
本案經檢察官呂光華到庭執行職務。
中      華      民      國    九十一    年      十      月      九      日
                                臺灣高等法院交通法庭
                                    審判長法  官  陳  貽  男
                                          法  官  陳  憲  裕
                                          法  官  王  炳  梁
右正本證明與原本無異。
不得上訴。
                                          書記官  潘  大  鵬
中      華      民      國     九十一   年      十      月    十一      日
附錄：本案論罪科刑法條全文
刑法第二百八十四條第二項
從事業務之人，因業務上之過失傷害人者，處一年以下有期徒刑、拘役或一千元以下
罰金。致重傷者，處三年以下有期徒刑，拘役或二千元以下罰金。
附件：
1臺灣臺北地方法院刑事判決                      八十九年度交易字第三二三號
    公  訴  人  臺灣臺北地方法院檢察署檢察官
    被      告  乙○○  男  四十九歲（民國○○○年○月○日生）
                        住基隆市○○區○○街一二五號二樓
                        身分證統一編號：Ｃ一七七一八四七號
右列被告因業務過失傷害案件，經檢察官提起公訴（八十九年度偵字第一四五三八號
），本院判決如左：
    主  文
乙○○從事業務之人，因業務上之過失傷害人，處有期徒刑參月，如易科罰金以參佰
元折算壹日。
   事  實
一、乙○○曾有竊盜、賭博、業務過失傷害等前科（未構成累犯），係中興大業巴士
    份有限公司所僱用之營業用大客車司機，為從事駕駛業務之人，於民國八十九年
    四月二十九日上午，駕駛公車六○五路線、車牌號碼ＡＥ－二四三號營業用大客
    車，沿臺北市○○○路由東往西行駛，於同日上午七時三十分許，行駛至忠孝西
    路一段「天成飯店」旁公車站牌前，停靠路邊讓乘客上下車時，本應注意下車之
    乘客已安全踏穩地面，始得將車駛離，而當時之情形觀之，又無不能注意之情事
    ，竟疏未注意及此，未等待乘客甲○○完全下車，即將上開營業用大客車駛離，
    致使甲○○踩空跌落地面，而受有右顴部、雙側膝部、左手擦傷及右頭部瘀腫等
    傷害。
二、案經甲○○訴由臺北市政府警察局中正第一分局報告臺灣臺北地方法院檢察署檢
    察官偵查起訴。
    理  由
一、訊據被告乙○○固坦承其係營業大客車司機，有駕駛上開車號營業用大客車於八
    十九年四月二十九日行經臺北市○○○路○段「天成飯店」旁公車站之事實，惟
    矢口否認有右開業務過失傷害犯行，並辯稱：我當天駕駛第九班次，車牌ＡＥ－
    二四三號，於六時六分從汐止站發車，大約是七時十分到達臺北車站前公車站牌
    ，我確實沒有將甲○○摔傷云云。惟查：
    (一)右揭事實業據告訴人甲○○指述歷歷，並有國立臺灣大學醫學院附設醫院診斷
      證明書、照片一幀及中興大業巴士股份有限公司（以下稱「中興大業巴士」）
      行車憑單及班次紀錄表附卷可稽。
    (二)按公車係民眾日常搭乘、具服務性之大眾運輸工具，被告乙○○身為營業用大
      客車司機，為從事公車駕駛業務之人，理應於執行駕駛時更加特別注意搭載乘
      客之安全，而依當時之路況、行車之情形觀之，又無不能注意之情事，被告竟
      疏未注意，於右揭時地駕駛上揭車號公車行經忠孝西路一段「天成飯店」公車
      站時，停靠路邊讓乘客上下車時，本應注意下車之乘客已安全踏穩地面，始得
      將車駛離，竟未等待乘客甲○○完全下車，即將上開營業用大客車駛離，致使
      甲○○踩空跌落地面，而受有右顴部、雙側膝部、左手擦傷及右頭部瘀腫等傷
      害，業據告訴人迭於警訊時及本案偵審中堅指不移。被告雖辯稱當日七時三十
      分許，其所駕駛之公車六○五路線、車牌號碼ＡＥ－二四三號營業用大客車早
      已駛離臺北車站云云。然查，本件肇事司機確為被告乙○○，已據告訴人甲○
      ○由承辦員警即證人陳進忠陪同前往六○五公車總站指認無誤，此由告訴人甲
      ○○於本院審理中到庭所指稱：（檢察官問：如何注意司機是誰？）因為我坐
      在前門第二個位置，所以我可以看到司機的臉，就是被告乙○○。後來我跟刑
      警陳進忠去六○五公車處指認，他們稽查將排班表給我看，被告發車的時間推
      算他到達天成飯店的時間，與我在天成飯店下車的時間是相吻合的，因為他們
      的稽查有告訴我說司機發車的時侯常會去泡茶、吃早餐，再開車，所以他告訴
      我這個時間是吻合的，而且他當天也有值班；（檢察官問：就稽查跟你講，六
      點六分是否正確發車時間？）稽查告訴我，他們會六點六分去簽到的意思，可
      能會去吃早餐，泡茶再發車，可能出發時間比六點六分還要晚大約二十分鐘，
      但是稽查沒有告訴我被告正確的發車時間，我也不知道，但是稽查告訴我這樣
      的時間到達天成飯店是吻合的；（檢察官問：當天到六○五公車總站指認經過
      ？）可能那時段的人都讓我指認，但是我看到他，我確定他的臉，就是被告，
      因為我那天對他的臉有印象，所以我一看就知道是他，那天有五、六個人讓我
      確認，正確人數我不敢確定等語（見本院九十年七月十六日訊問筆錄），核與
      證人即六○五公車稽查林  煜到庭證述：（檢察官問：就本案在八十九年四月
      二十九日當天告訴人張小姐有到你們公司指認被告情形的經過？）當時我接到
      三組陳偵查員發文說有一位小姐下車摔傷，請我協助調查處理，當時我有提供
      行車派表，及當時發生時間發車的司機，由陳警員個別作筆錄；（檢察官問：
      五個人如何決定？）我們依據公司的派班表，我由張小姐在天成飯店下車的時
      間反推發車時間提供了五個人，共有陳錫杰、林承宋、林正吉、張貴宏、乙○
      ○（陳太厚及李文昀是跑高速及副線，是不可能經過天成飯店，予以剔除），
      因為警員發文請我查明當天六點半到七點四十分發車的人，所以我們提供這段
      時間發車的人名單給他；（檢察官問：被告六點六分就發車了，為何也提供？
      ）因為六點半出車，不可能十五分鐘就到臺北車站，所以我們要反推到發車時
      間，函文叫我們提供六點半到七點四十分，但是我認為六點半發車的話到天成
      飯店應超過七點半，所以應該再往前推算等語，及證人即承辦本案之臺北市政
      府警察局中正第一分局刑事組偵查員陳進忠出庭結證：（檢察官問：當時情形
      ？是否有指認？有無確定那一位？）八十九年五月二十四日當天指認是依我向
      他們調來的中興巴士的派車名單，先過濾發車時間到達臺北車站的時間可能會
      是那幾輛，當天因為司機有的派車去出，我們就在司機休息站等，先到的先指
      認，指認同時也有看到他們司機配屬的公車，因為派車名單上都有他們的車號
      ，指認到乙○○時，被害人有說這臺車比較像，她的印象是這樣子，她是當場
      跟我提，人是矮矮胖胖的，這符合她之前的筆錄所稱肇事司機是矮矮胖胖，而
      且年紀約四、五十歲；（檢察官問：當時為何會確定找這個司機來給被害人指
      認？）我記得我到那邊好像有問他們站長，之前因為被害人是七點半受傷，有
      先打電話向他們汐止站問過，大概約幾分的車子發車，七點半會到臺北車站，
      如果以被告六點六分發車的話，也有可能七點半到達臺北車站等情節大致相符
      。輔以，經本院檢視中興大業巴士九十一年一月三日（九一）中興業總字第○
      ○○○四號函送之行車憑單及班次紀錄表，顯示案發當日被告乙○○確實有駕
      駛六○五線、車號ＡＥ－二四三號公車無訛，雖行車憑單記載被告發車時間為
      六時六分，返站時間為七時五十二分，然查班次表係事先排定，業據中興大業
      巴士九十一年三月二十一日（九一）中興業總字第○○一一一號函陳述明確，
      而行車憑單所記載發車時間及返站時間係事先輸入的，且司機到站不用打卡等
      情，亦據證人林  煜到庭證述明確，而證人即中興大業巴士職員江昱仕亦出庭
      證述：（檢察官問：這張表是實際發車時間，又說有一張行車憑單？）出車時
      間是我們排定，進出站時間都是我們電腦輸入排定印製在行車憑單，駕駛人每
      個人都攜帶這張行車憑單，預定時間有先排，而行車憑單是當天完車的資料，
      是依照他們實際出車返站時間來做的，二種時間大致一致；（檢察官問：為何
      知道司機實際進出站時間？）出車時間是我派給他，但是行車憑單上面寫的是
      司機實際進出站時間，我們都會前一天排第一輪的行車時間排班表，在實際發
      車時會在行車憑單上面作紀錄，回來時也會在行車憑單上作紀錄，班次紀錄表
      是事後彙整這些行車紀錄所作成云云，並於告訴人甲○○質疑六○五公車總站
      沒有打卡機，證人陳進忠亦證稱：他們是一個貨櫃屋，應該是司機到站時會到
      一個櫃臺交一張單子，可能就是行車憑單，江昱仕沒有出去外面，我在那邊待
 了一個多小時，江昱仕沒有出去外面，江昱仕都在櫃臺等情後，證人江昱仕稱
      ：我是說我掌控駕駛時間，不是駕駛回來我就去找他等語，由此可知，上開行
      車憑單及班次紀錄表所記載時間均與實際發車時間及返站時間不相一致，無法
      作為對被告有利事實認定之證據，惟可證明被告於案發當日確有可能於案發時
      間即八十九年四月二十九日上午七時三十分許駕駛上開車號公車行經天成飯店
      之公車站。本院因此認定應係被告駕駛上開車號營業大客車，於右開時地，停
      靠路邊讓乘客上下車時，未等待乘客甲○○完全下車，即將上開營業用大客車
      駛離，致使甲○○踩空跌落地面，而受有上述傷害，且依當時情形觀之，被告
      又無不能注意之情事，竟疏未注意，以致而肇事，為肇事原因。而告訴人甲○
      ○確因本件車禍而受有傷害，已如上述，則被告乙○○之過失與告訴人所受之
      傷害間顯有相當因果關係。綜上所述，被告乙○○所為上開辯解，顯係事後卸
      責之詞，不足採信，本件事證明確，被告過失犯行堪予認定，應依法論科。
二、查被告乙○○係營業用大客車司機，為從事駕駛業務之人，核其所為係犯刑法第
    二百八十四條第二項前段之因業務上之過失傷害人罪。爰審酌被告之品行、其犯
    罪之情節、所生之危害及其犯罪後矢口否認犯行、悍然拒絕與被害人和解並賠償
    損害之態度等一切情狀，量處如主文所示之刑。又被告犯罪後，刑法第四十一條
    第一項之規定，業於九十年一月十日修正，犯最重本刑為五年以下有期徒刑以下
    之罪，而受六個月以下有期徒刑或拘役之宣告，因身體、教育、職業、家庭之關
    係或其他正當事由，執行顯有困難者得易科罰金，並自同年一月十二日生效，爰
    依刑法第二條第一項前段規定，適用修正後裁判時之規定，並諭知易科罰金之折
    算標準。
據上論斷，應依刑事訴訟法第二百九十九條第一項前段，刑法第二條第一項前段、第
二百八十四條第二項前段、第四十一條第一項前段，罰金罰鍰提高標準條例第一條前
段、第二條，判決如主文。
本案經檢察官葉惠燕到庭執行職務
中      華      民      國      九十一    年      八      月      七    日
                                       臺灣臺北地方法院交通法庭
                                           法  官  曾  啟  謀
如不服本判決，應於判決送達後十日內向本院提出上訴狀。
右正本證明與原本無異。
附錄本案論罪科刑法條全文
刑法第二百八十四條第二項
一因過失傷害人者，處六月以下有期徒刑，拘役或五百元以下罰金。致重傷者，處一
  年以下有期徒刑，拘役或五百元以下罰金。
二從事業務之人，因業務上之過失傷害人者，處一年以下有期徒刑、拘役或一千元以
  下罰金。致重傷者，處三年以下有期徒刑，拘役或二千元以下罰金。
